【裁判字號】    91,交易,177
【裁判日期】    920320
【裁判案由】    過失傷害
【裁判全文】
臺灣士林地方法院刑事判決                        九十一年度交易字第一七七號
    公  訴  人  臺灣士林地方法院檢察署檢察官
    被      告  乙○○○
右列被告因過失傷害案件，經檢察官提起公訴（九十一年度偵字第二四０六號），本
院判決如左：
    主  文
乙○○○因過失傷害人，處拘役參拾日，如易科罰金，以佰元折算壹日。
    事  實
一、乙○○○於民國（下同）九十一年一月十三日上午八時十分許，駕駛車牌號碼Ｄ
    Ｚ─一０九五號自用小客車，沿台北縣汐止市○○街（起訴書誤載為新昌路）西
    向東方向行駛，途經臺北縣汐止市○○街與新昌路之無號誌、未劃分幹支線之交
    岔路口，擬左轉進入新昌路南向北方向行駛之際，本應注意轉彎車應讓直行車先
    行，且左轉彎時，應行至交岔路口中心處左轉，又依當時係白天、天候陰、路面
    無缺陷、且視距良好，並無不能注意之情事，竟疏未注意，貿然駕車未及駛至上
    述交岔路口中心處即搶先左轉，適甲○○騎乘車牌號碼ＧＰＨ─八三０號重機車
    ，沿新昌路北往南方向直行，行經前開交岔路口，亦疏未注意車前狀況，貿然前
    行，突見乙○○○上開自用小客車已不及閃避煞停，致甲○○所騎乘之上開重機
    車車頭撞及乙○○○所駕駛自用小客車左前保險桿，而人車倒地，造成甲○○受
    有左足底裂傷、右足挫傷皮下瘀血、前胸挫傷等傷害。乙○○○於肇事後於未被
    有偵查犯罪職務之公務員發覺前，向前往現場處理之員警潘鳴森當場承認為肇事
    人，而接受裁判。
二、案經乙○○○自首暨甲○○訴由臺北縣警察局汐止分局報請臺灣士林地方法院檢
    察署檢察官偵查起訴。
    理  由
一、訊據被告乙○○○固不否認在前揭時、地發生車禍，惟矢口否認有何過失犯行，
    辯稱：當時伊很謹慎的慢慢左轉，已轉至交岔路口中心處，甲○○之車輛是左方
    車未讓伊之右方車先行，而撞擊肇事，伊並沒有錯云云。然查：
  (一)被告乙○○○駕駛車牌號碼ＤＺ─一０九五號自用小客車，沿台北縣汐止市○○
    街由西往東方向行駛，途經台北縣汐止市○○街與新昌路之無號誌、未劃分幹支
    線交岔路口，欲左轉進入新昌路時，適甲○○騎乘車牌號碼ＧＰＨ─八三０號重
    機車，沿新昌路北往南方向直行，行經前開交岔路口，二車碰撞而肇事之事實，
    迭據被告於警訊、偵查及本院審理時直承在卷，核與告訴人甲○○指訴情節相符
    ，並有道路交通事故調查報告表、事故現場圖、現場照片十二幀在卷可資佐證，
    又被告係由南昌街西向東方向左轉新昌路而肇事之情，為被告及告訴人陳述一致
    （見九十二年一月十四日審判筆錄第五、六頁、九十二年三月六日審判筆錄第四
    頁），並有本院諭命現場處理警員潘鳴森補繪現場草圖傳真一份（附於本院九十
    二年二月六日宣判筆錄末）在卷足憑，堪認被告係駕車由南昌街左轉新昌路，而
    甲○○係騎乘機車沿新昌路直行乙節至為明確。
  (二)再依前開道路交通事故調查表所附現場圖觀之（附於偵查卷第十三頁），被告乙
    ○○○之自用小客車斜停於新昌路北向南車道上，右前車頭在新昌路分隔雙黃線
    之延伸線上，尚未轉入欲行駛之南向北車道，復參酌被告之自用小客車受損部位
    係在左車頭保險桿部分而非車身左側，此有卷附現場照片十二幀可參，並據被告
    於本院審理時供承在卷（見本院九十二年一月十四日審判筆錄第三頁），顯見被
    告確係未及駛至交岔路口中心處即搶先左轉情事，至為灼然，其所辯伊車已經轉
    到交岔路口中心處，核與現場圖及照片所顯示之情節不合，自難採信。
  (三)被告又辯稱：甲○○之車係左方車，應讓右方之伊車先行云云。惟依道路交通安
    全規則第一百零二條第一項第二款規定：「汽車行駛至無號誌或號誌故障而無交
    通警察指揮之交岔路口，支線道車應暫停讓幹線道車先行。未劃分幹、支線或同
    為幹線道或支線道者，轉彎車應暫停讓直行車先行；如同為直行車或轉彎車者，
    左方車應暫停讓右方車先行。」，準此以解，左方車應暫停讓右方車先行，必以
    同為直行車或同為轉彎車之情形，始有適用，本件被告係轉彎車，而告訴人甲○
    ○係直行車，已如前述，故二車並非同為直行車或同為轉彎車，被告尚不得援引
    前開法條更為主張甲○○之直行車應讓其車先行甚明，是被告此點置辯與法律條
    文規定不合，尚無足取。
  (四)按汽車行至無號誌、未劃分幹支線交岔路口，轉彎車應讓直行車先行；又汽車行
    駛至交岔路口左轉彎時，應行至交岔路口中心處左轉，並不得占用來車道搶先左
    轉，道路交通安全規則第一百零二條第一項第二款、第四款分別定有明文。被告
    駕車經過上揭路段交岔口擬左轉彎時，本應注意轉彎車應讓直行車先行，又左轉
    彎時，應注意行至交岔路口中心處左轉，並不得占用來車道搶先左轉，且事故發
    生時係白天、天候陰、路面無缺陷、且視距良好，有前開道路交通事故調查報表
    為憑，被告左轉彎前應注意左右直行車輛動態，並研判其車速距離確為安全時始
    可左轉行駛，竟疏未注意，貿然駕車行經無號誌、未劃分幹支道交岔路口，未行
    至交岔路口中心處搶先左轉而未讓屬直行之甲○○車先行，以致發生車禍，使被
    害人甲○○受有傷害，被告顯有過失；而告訴人甲○○因疏未注意車前狀況，而
    騎乘機車車頭撞擊被告車輛之左前保險捍，致人、車倒地，亦有過失。本件車禍
    經送請台灣省台北縣區車輛行事故鑑定委員會及台灣省車輛行車事故覆議鑑定委
    員會鑑定之結果，亦均認定：被告駕駛自小客車左轉未讓直行車先行為肇事主因
    ，甲○○駕駛重機車未注意車前狀況為肇事次因，有上開委員會之九十一年八月
    二十六日北鑑字第九一０二六九號、九十一年十二月十日府覆議字第九一二四六
    二號函函及鑑定意見書在卷可參，惟上開委員會鑑定結果未酌及被告尚有未行交
    岔路口中心處搶先左轉之過失，容有未洽。又告訴人甲○○因本件車禍，因而受
    有左足底裂傷、右足挫傷皮下瘀血、前胸挫傷等傷害，此有佑平醫院診斷證明書
    一份附卷可稽（見偵查卷第七頁），被告之過失行為與告訴人之傷害間，有相當
    因果關係。告訴人雖疏未注意車前狀況，與有過失，但不影響被告過失責任之認
    定。是本件事證已臻明確，被告前開所辯，要屬卸責之詞，不足採信，被告之犯
    行，堪以認定，應予依法論科。
二、核被告乙○○○所為，係犯刑法係犯同法第二百八十四條第一項前段之過失傷害
    罪。又查被告於肇事後，犯罪未經發覺前，向至現場處理尚不知肇事者為何人之
    警員潘鳴森，主動表示其即為駕駛者之事實，有自首調查表一份存卷可參，並經
    證人潘鳴森於偵查中到庭結證明確，雖被告在主觀上認為非其車輛所撞及而否認
    犯罪，惟其駕車之行為與被害人甲○○所受傷害是否有因果關係，乃由法院依事
    實加以認定，並非憑行為人之承認與否而予以確定，被告既於警員到場時自承其
    係自用小客車之駕駛者，而當時警方亦認該自用小客車可能係肇事車輛，則其自
    承係自用小客車駕駛之行為，已利案件之偵查，參照司法院（七二）廳刑一字第
    三七六號函之研究意見，應認符合自首之要件，被告嗣並接受調查裁判，顯已合
    於刑法第六十二條前段自首規定之要件，故依該條規定減輕其刑。爰審酌被告之
    素行、過失之程度，被害人與有過失及所受傷害之情形，被告事後未與被害人達
    成和解賠償損害等一切情狀，量處如主文所示之刑，並諭知易科罰金之折算標準
    。
據上論斷，應依刑事訴訟法第二百九十九條第一項前段，刑法第二百八十四條第一項
前段、第六十二條前段、第四十一條第一項前段，罰金罰鍰提高標準條例第一條前段
、第二條，判決如主文。
本案經檢察官江林達到庭執行職務。
中      華      民      國      九十二      年      三      月  二十    日
                                    臺灣士林地方法院刑事第三庭
                                        法  官  何  信  慶
右正本證明與原本無異。
如不服本判決，應於判決送達後十日內，向本院提出上訴狀。
                                        書記官  魏  里  安
中      華      民      國      九十二      年      三      月  二十    日
附錄本判決論罪科刑依據之法條：
刑法第二百八十四條第一項前段：
  因過失傷害人者，處六月以下有期徒刑、拘役或五百元以下罰金。致重傷者，處一
  年以下有期徒刑、拘役或五百元下罰金。


司法院資訊處製作；財團法人民間司法改革基金會備份。
